最　高　行　政　法　院　裁　定
                                      100年度裁字第449號
上  訴  人　經濟部工業局高雄臨海林園大發工業區聯合污水處
　　　　　　理廠
代　表　人　陳坤浤
訴訟代理人　吳小燕　律師
          　胡仁達　律師
          　王志中　律師
被 上訴 人　高雄市政府
代　表　人　陳菊
上列當事人間水污染防治法事件，上訴人對於中華民國99年2月
26日高雄高等行政法院98年度簡字第219號判決，提起上訴，本
院裁定如下：
　　主  文
上訴駁回。
上訴審訴訟費用由上訴人負擔。
　　理  由
一、按對於高等行政法院判決之上訴，非以其違背法令為理由，
    不得為之，行政訴訟法第242條定有明文。依同法第243條第
    1項規定，判決不適用法規或適用不當者，為違背法令；而
    判決有同條第2項所列各款情形之一者，為當然違背法令。
    是當事人對於高等行政法院判決上訴，如依行政訴訟法第24
    3條第1項規定，以高等行政法院判決有不適用法規或適用不
    當為理由時，其上訴狀或理由書應有具體之指摘，並揭示該
    法規之條項或其內容；若係成文法以外之法則，應揭示該法
    則之旨趣；倘為司法院解釋或本院之判例，則應揭示該判解
    之字號或其內容。如以行政訴訟法第243條第2項所列各款情
    形為理由時，其上訴狀或理由書，應揭示合於該條項各款之
    事實。上訴狀或理由書如未依此項方法表明，或其所表明者
    與上開法條規定不合時，即難認為已對高等行政法院判決之
    違背法令有具體之指摘，其上訴自難認為合法。
二、本件上訴人為大○○○區○○道系統之管理單位，領有被上
    訴人核發水污染防治許可證明文件（證號：高縣府環三字第
    00007-02號），核准每日最大廢（污）水排放總量為16,158
    立方公尺，該下水道系統係以海洋放流管線排放廢（污）水
    於乙類海域，經被上訴人所屬環境保護局於民國97年12月2
    日16時至16時21分許派員至其所屬污水處理廠（即大發廠址
    ：高雄縣大寮鄉○○村○○路15號）稽查，於該下水道系統
    污水處理廠放流口採樣送驗，結果鋅為4.38毫克/公升（mg/
    L），未符合「海洋放流水標準」所定限值（乙類海域。第1
    類污染源：自84年1月14日施行；第2類污染源：自86年7月
    14日施行。鋅4.0mg/L），違反水污染防治法第7條第1項之
    規定，經被上訴人依水污染防治法第40條第1項及「違反水
    污染防治法罰鍰額度裁罰準則」規定，裁處新臺幣（下同）
    14萬元罰鍰，並限期於98年2月10日前改善。上訴人不服，
    循序提起本件行政訴訟，經高雄高等行政法院適用簡易程序
    判決駁回後，提起本件上訴，係以：(一)被上訴人認上訴人
    所屬大發污水處理廠之下水道系統，以海洋放流管線排放廢
    （污）水於乙類海域，則其辦理樣品檢測業務，是否已合法
    委託亞太環境境科技股份有限公司(下稱亞太公司)辦理，且
    就該檢體所進行之檢驗，是否仍在被上訴人委託之範圍，並
    相關委託檢驗之程序是否合法、有據，原處分書均未予說明
    ；另亞太公司並未經被上訴人或所屬單位依行政程序法第16
    條規定依法辦理公權力委託，原處分逕以亞太公司之檢測報
    告作為處分依據，顯見其作成原處分之程序存有重大瑕疵，
    而違反行政程序法第16條之規定。(二)亞太公司並未參酌以
    感應耦合電漿原子發射光譜法所為之檢測，僅允許相對差異
    值百分比20%，樣本含鋅量數值介於4.4mg/L-3.6mg/L間均屬
    合理範圍，該公司檢測之4.38mg/L在容許誤差區間，卻未確
    實踐行重複樣品分析，被上訴人即逕行依該公司檢測結果裁
    罰，有違行政行為明確性原則；而原判決認為上開檢測方法
    並未規定有誤差值存在，有悖論理法則及經驗法則，且有判
    決理由不備之違法，本院就上開爭議有加予闡釋之必要性。
    (三)被上訴人於作成原處分之前，曾以97年12月31日府環三
    字第0970309075號函檢附D0000000號限期改善或補正通知書
    ，命上訴人就其所認「違反事實」即「放流口取樣送驗結果
    ，鋅：4.38mg/L，未符合海洋放流水標準限值（鋅：4.0mg/
    L）」，於98年2月10日17時前「調整廢水設施於正常操作條
    件下，放流水質可符合放流水標準」；且告知上訴人應「檢
    具行政院環境保護署核可之環境檢驗機構出具之合格水質報
    告書。」若屆期未完成改善或補正者，將按日連續處罰。上
    訴人信賴如於上開改善期間內提出合格水質報告即可免於受
    罰，是被上訴人上開通知書，業已形成足令上訴人信賴之表
    徵及外觀。上訴人對於被上訴人之告知，於所定期間內，即
    以98年1月14日檢附中環科技事業股份有限公司出具之水質
    樣品檢驗報告（採樣時間為98年1月8日11時50分）函覆被上
    訴人；並告知被上訴人，經上訴人會同被上訴人所屬環境保
    護局人員於97年12月2日採樣，經由上訴人所屬大發廠環境
    保護組實驗室檢驗結果，鋅含量為3.93mg/L，並未超過海洋
    放流水標準等語。被上訴人在上訴人於改善期間提出符合海
    洋放流水標準之檢驗報告後，另於上訴人改善後仍於98年3
    月5日以原處分科處上訴人罰鍰14萬元，其行政行為顯有違
    反信賴保護原則及誠實信用原則，此等重要基本概念，本院
    亦有闡釋之必要云云。為其論據。惟核其所陳上述理由，雖
    以該判決違背法令為由，惟核其上訴理由，係就原審取捨證
    據、認定事實之職權行使，指摘其為不當，並就原審已論斷
    者，泛言未論斷，或就原審所為論斷，泛言其論斷矛盾，而
    非具體表明合於不適用法規、適用法規不當、或行政訴訟法
    第243條第2項所列各款之情形，難認對該判決之如何違背法
    令已有具體之指摘。依首開規定及說明，應認其上訴為不合
    法。又本件為簡易訴訟，上訴人未表明有何法律見解涉及原
    則性，惟如前所述，上訴人之上訴未具體表明上訴理由，其
    上訴為不合法，應逕行駁回，自無庸命上訴人補正本件有無
    所涉法律見解具原則性情事，併此敘明。
三、據上論結，本件上訴為不合法。依行政訴訟法第249條第1項
    前段、第104條、民事訴訟法第95條、第78條，裁定如主文
    。
中　　華　　民　　國　　100　 年　　2　　 月　　21　　日
                    最高行政法院第二庭
                        審判長法官　高　啟　燦
                              法官　黃　合　文
                              法官　鄭　忠　仁
                              法官　劉　介　中
                              法官　陳  鴻  斌

以  上  正  本  證  明  與  原  本  無  異
中　　華　　民　　國　　100　 年　　2　　 月　　21　　日
　　　　　　　　　　　　　　　書記官　王　福　瀛